臺灣高等法院刑事判決
109年度交上易字第10號
上  訴  人  臺灣臺北地方檢察署檢察官              
被      告  陳建安


上列上訴人因被告業務過失傷害案件，不服臺灣臺北地方法院10
8年度交易字第116號，中華民國108年12月9日第一審判決（聲請
簡易判決處刑案號：臺灣臺北地方檢察署108年度少連偵字第37
號），提起上訴，本院判決如下：
    主  文
上訴駁回。                                              
    犯罪事實及理由
一、經本院審理結果，認第一審諭知被告甲○○無罪，核無不當，
    應予維持，並引用第一審判決書記載之犯罪事實、證據及理
    由（如附件）。
二、檢察官上訴意旨略以：原審判決被告無罪，係以臺北市車輛
    行車事故鑑定委員會鑑定結果之內容為據，而認被告係在無
    法預期告訴人突然切換車道駛入並緊急煞停，且不及反應之
    情形下，方與告訴人發生碰撞，難認被告主觀上有聲請簡易
    判決處刑意旨所指之過失，固非無見。惟查，刑事訴訟以直
    接審理為原則，必須經過調查程序，以顯出於審判庭之證據
    資料，始得採為判決基礎，有最高法院43年台上字第835號
    及29年上字第736號判決意旨可資參照。然本件遍查全卷，
    未見原承審法官親自勘驗車禍肇事經過之監視器錄影畫面內
    容，僅將案件送臺北市車輛行車事故鑑定委員會鑑定及臺北
    市車輛行車事故鑑定覆議會覆議後，即逕採鑑定及覆議之意
    見為認定事實之基礎，亦未在判決內交待何以不採納臺灣臺
    北地方檢察署偵查檢察官於本案偵查中勘驗車禍肇事經過之
    監視器錄影畫面內容之理由；甚且，原審判決採臺北市車輛
    行車事故鑑定委員會鑑定意見為判決理由所認之車禍肇事時
    間，亦與上開檢察官勘驗車禍實際肇事時間顯有不同，則何
    以原承審法官得逕採為判決認定之理由？再依卷附臺北市車
    輛行車事故鑑定覆議會覆議意見內容，亦認「…15：56：40-
    41許見B、C兩車行向行車號誌為綠燈（遠端），B、C兩車向
    前行駛，15：56：43許見B車超前C車，15：56：43-44許見A
    車沿忠孝東路1段東向西駛入肇事路口，並見B車顯示左方向
    燈，車頭略為向左偏向行駛，15：56：45-46許見B車顯示後
    煞車燈，並向左偏向行駛，C車仍持續直行，15：56：47許
    見B車煞停於路口第1車道前自行車穿越道上，後方C車煞車
    不及，C車車頭與B車車尾發生碰撞。…」是客觀上足認被告
    駕駛C車於15：56：43-44行經肇事地點處，且被告所駕駛之
    C車係營業用大客車，車身顯然較B車高度高出甚多，駕駛視
    野亦明較為寬廣，在前方無障礙物的情形下，顯亦清楚可見
    告訴人駕駛之B車因閃避闖紅燈之A車才向左偏移之情形，然
    被告竟未即時煞車，因而方於15：56：47，所駕駛C車車頭
    與告訴人所駕駛B車車尾發生碰撞，復被告於行向行車號誌
    轉為綠燈後起步方3秒（15：56：40-41至15：56：43-44）
    ，速度尚未過快，於見告訴人閃A車向左偏移後，有足足3秒
    時間可踩煞車，復以被告自承之車速當時是每小時40公里，
    換算3秒之行駛距離達11餘公尺，然被告竟未即時煞車，顯
    可認其確有未注意車前狀況之過失，是原審認定事實有上述
    之違法，請撤銷原判決，另為適當判決云云。然查：
  ㈠按汽車駕駛人，因可信賴其他參與交通之對方亦能遵守交通
    規則，且衡諸日常生活經驗及一般合理駕駛人之注意能力，
    已為必要之注意，並已採取適當之措施，或縱未採取適當之
    措施，仍無法避免交通事故之發生時，該汽車駕駛人對於信
    賴對方亦能遵守交通規則乃竟違規之行為，自無預防之義務
    ，難謂該汽車駕駛人即有能注意而不注意之過失，而令負過
    失之責任（最高法院90年度台上字第2400號判決意旨參照）
    。是交通安全規則所由訂立之本旨，乃繫於交通路權優先之
    概念，亦即關於他人違規行為所導致之危險，僅就可預見，
    且有充足時間可採取適當之措施以避免結果之發生時，方負
    其責任，對於他人突發不可知之違規行為並無防止之義務。
    若事出突然，行為人依當時情形，不能注意時，縱有結果發
    生，仍不得令負過失責任。
  ㈡本案係因賴承濬騎乘普通重型機車沿忠孝東路1段東往西第4
    車道行駛至肇事路口時，其車左側車身與沿林森南路南往北
    第2車道由告訴人駕駛之自小客車前車頭碰撞，告訴人車後
    車尾再與沿同路同向第1車道由被告駕駛之營業用大客車前
    車頭碰撞而肇事一情，有臺北市政府警察局道路交通事故初
    步分析研判表、交通事故調查卷宗、交通警察大隊事故處理
    組交辦單、道路交通事故現場圖、臺北市政府警察局中正第
    一分局交通分隊道路交通事故補充資料表、道路交通事故調
    查報告表㈠㈡、臺北市交通事件裁決所民國108年8月26日北市
    裁鑑字第1083099808號函所附臺北市車輛行車事故鑑定會鑑
    定意見書、臺北市政府交通局108年11月11日北市交安字第1
    083004898號函所附臺北市車輛行車事故鑑定覆議會覆議意
    見書等件附卷可考（見108年度少連偵字第37號卷〔下稱少連
    偵卷〕第26至31、35、36頁，原審卷第35至37、109至112頁
    ），且均認被告無肇事因素。是被告駕駛營業用大客車既始
    終前行並無偏移，則當告訴人因閃避賴承濬所騎乘之普通重
    型機車而發生碰撞，導致其自小客車之車後車尾遭到被告前
    車頭之碰撞時，實難要求被告得以及時注意其右側而非前方
    之告訴人，突如其來向左偏移並得採取有效防免、避煞等措
    施，至為灼然。
　㈢上訴意旨雖稱被告見告訴人閃A車向左偏移後，有足足3秒時
    間可踩煞車云云，然依上開臺北市車輛行車事故鑑定覆議會
    覆議意見所載，「…15：56：40-41許見B、C兩車行向行車號
    誌為綠燈（遠端），B、C兩車向前行駛，15：56：43許見B
    車超前C車，15：56：43-44許見A車沿忠孝東路1段東向西駛
    入肇事路口，並見B車顯示左方向燈，車頭略為向左偏向行
    駛，15：56：45-46許見B車顯示後煞車燈，並向左偏向行駛
    ，C車仍持續直行，15：56：47許見B車煞停於路口第1車道
    前自行車穿越道上，後方C車煞車不及，C車車頭與B車車尾
    發生碰撞。…」（見原審卷第111頁），則被告於15：56：43
    -44許雖可見A車沿忠孝東路1段東向西駛入肇事路口，並見B
    車顯示左方向燈，車頭略為向左偏向行駛，然當時告訴人所
    駕駛之B車仍在其行駛之車道，迄15：56：45-46許，方見B
    車顯示後煞車燈，並向左偏向行駛，至15：56：47許才見B
    車煞停於路口第1車道前自行車穿越道上，被告所駕駛之C車
    煞車不及，致C車車頭與B車車尾發生碰撞，則被告當時可反
    應之煞車時間僅1-2秒（15：56：45-46許至15：56：47許）
    ，並非上訴意旨所稱之3秒。至卷附檢察官勘驗筆錄雖記載
    「告訴人於畫面中時間0000-00-00 00：56：44時，即已向
    左閃避偏移後撞及機車騎士賴承濬，而被告駕駛前方並無任
    何障礙物，被告可清楚看見上開情形，竟疏未即時煞車，而
    於畫面中時間0000-00-00 00：56：47時，直接撞及告訴人
    所駕駛自用小客車之後方」（見少連偵卷第65頁），然告訴
    人所駕B車於15：56：45-46許才顯示後煞車燈，並向左偏向
    行駛，並於15：56：47許煞停於路口第1車道前自行車穿越
    道上，已如上述，與上開檢察官勘驗筆錄之記載不符，自難
    以檢察官之勘驗筆錄為不利於被告之認定。
  ㈣綜上，上訴人以前詞指摘原判決不當，為無理由，應予駁回
    。
　㈤檢察官雖聲請勘驗告訴人及被告所駕車輛上行車紀錄器光碟
    ，然本件車禍發生之經過，業經鑑定人臺北市車輛行車事故
    鑑定覆議會於鑑定意見中陳述甚詳，本院認無再行勘驗之必
    要，附此敘明。　
三、據上論結，應依刑事訴訟法第373條、第368條，判決如主文
    。
本案經檢察官陳弘杰聲請簡易判決處刑、提起上訴，檢察官陳孟
黎到庭執行職務。
中　　華　　民　　國　 109　　年　　4 　　月　　15　　日
                  刑事第十三庭  審判長法　官  王國棟
                                      法　官  呂煜仁
                                      法　官  許永煌
以上正本證明與原本無異。
不得上訴。
                                      書記官  郭侑靜
中　　華　　民　　國　　109 　年　　4 　　月　　15　　日
附件：
臺灣臺北地方法院刑事判決
                                    108年度交易字第116號
公　訴　人　臺灣臺北地方檢察署檢察官
被　　　告　甲○○　男　53歲（民國00年0月00日生）
                    身分證統一編號：Z000000000號
                    住○○市○○區○○路000巷00號7樓
上列被告因業務過失傷害案件，經檢察官聲請簡易判決處刑（10
8 年度少連偵字第37號），本院受理後（108 年度交簡字第909
號），認不宜逕以簡易判決處刑，改依通常程序審理，並判決如
下：
    主    文
甲○○無罪。
    理    由
一、公訴意旨略以：被告甲○○以駕駛公車為業，為從事駕駛業務
    之人，於民國107 年2 月3 日下午3 時56分，駕駛車號000-
    00號營業用大客車，沿臺北市中正區林森南路內側車道由南
    往北方向行駛，行經上開路段與忠孝東路1 段口處，本應注
    意駕駛人應注意車前狀況，並隨時採取必要之安全措施，復
    依當時情形，並無不能注意之情事，竟疏未注意右前方之乙
    ○○所駕駛車號000-0000號自用小客車，因閃避闖越紅燈之機
    車騎士賴承濬，已緊急向內側車道偏移並煞車，而未即時煞
    車，因而不慎往前撞及乙○○所駕駛上開自用小客車之後方，
    致乙○○因此受前額擦挫傷之傷害。因認被告涉犯修正前刑法
    第284 條第2 項業務過失傷害罪嫌等語。
二、按犯罪事實應依證據認定之，無證據不得認定犯罪事實，又
    不能證明被告犯罪者，應諭知無罪之判決，刑事訴訟法第15
    4 條第2 項、第301 條第1 項分別定有明文。而認定不利於
    被告之事實，須依積極證據，苟積極之證據本身存有瑕疵而
    不足為不利於被告事實之認定，即應為有利於被告之認定，
    更不必有何有利之證據，而此用以證明犯罪事實之證據，猶
    須於通常一般人均不至於有所懷疑，堪予確信其已臻真實者
    ，始得據以為有罪之認定，倘其證明尚未達到此一程度，而
    有合理性之懷疑存在，致使無從為有罪之認定，即應為無罪
    之判決。再檢察官就被告犯罪事實，應負舉證責任，並指出
    證明之方法。因此，檢察官對於起訴之犯罪事實，應負提出
    證據及說服之實質舉證責任。倘其所提出之證據，不足為被
    告有罪之積極證明，或其指出證明之方法，無從說服法院以
    形成被告有罪之心證，基於無罪推定之原則，自應為被告無
    罪判決之諭知（最高法院30年上字第816 號判例、76年台上
    字第4986號判例、92年台上字第128 號判例意旨參照）。
三、公訴意旨認被告涉犯上開罪名，無非係以道路交通事故現場
    圖、臺北市政府警察局中正第一分局交通分隊道路交通事故
    補充資料表、臺北市政府警察局中正第一分局道路交通事故
    談話表、道路交通事故調查報告表、道路交通事故照片10張
    及肇事地點監視器錄影畫面擷圖照片13張、臺北市立聯合醫
    院中興院區診斷證明書及行車紀錄器監視錄影畫面等件為其
    論據。
四、訊據被告固坦承有於上揭時、地駕駛車輛與告訴人乙○○車輛
    發生碰撞，致告訴人受有前額擦挫傷之傷害等事實，惟堅詞
    否認有何業務過失傷害之犯行，辯稱：告訴人為了閃避闖紅
    燈的機車，闖入伊的車道，沒有打方向燈，伊無法預期告訴
    人會切進來，而且過程只有一秒多的時間，伊根本來不及反
    應等語。
五、經查：
㈠、被告為公車司機而為從事業務之人，於起訴書所載時間、地
    點，駕駛上揭營業用大客車直行時，行駛在右側車道之告訴
    人因閃避前方闖紅燈之機車騎士賴承濬，切入被告行駛之車
    道，兩輛車發生碰撞，因而致告訴人受有前額擦挫傷等情，
    業據被告供承在卷，核與證人即告訴人證述情節相符，且有
    道路交通事故現場圖、臺北市政府警察局中正第一分局交通
    分隊道路交通事故補充資料表、臺北市政府警察局中正第一
    分局道路交通事故談話表、道路交通事故調查報告表、道路
    交通事故照片10張及肇事地點監視器錄影畫面擷圖照片13張
    、臺北市立聯合醫院中興院區診斷證明書各1 份存卷可參，
    此部分事實，首堪認定。
㈡、查本案案發時被告為直行車，且其行向係綠燈，有告訴人行
    車記錄器監視錄影畫面在卷可稽（見偵卷第22頁），則被告
    駕駛車輛直行中，告訴人因閃避前方機車切換車道入被告行
    駛之車道內，依道路安全交通規則第97條第2 項規定，汽車
    在設有慢車道之雙向二車道，除應依前項各款規定行駛外，
    於快慢車道間變換車道時，應顯示方向燈，讓直行車先行，
    並注意安全距離。而本案駕車切換車道者為告訴人，是以在
    一般情形下，本應係切換車道之告訴人注意後方直行車及行
    車安全距離，直行之被告就其車道原有優先之路權。是以公
    訴意旨雖逕以勘驗行車記錄器影像畫面結果，認為告訴人向
    左閃避前方之機車騎士時，被告可看見，未即時煞車撞及告
    訴人車輛，而記載被告有疏未注意之過失等語。然依檢察官
    之勘驗筆錄記載，可知本案事故發生之經過時間僅有數秒鐘
    而甚短之事實，而告訴人以非慢之速度切換車道至被告車前
    ，加以被告亦行駛中，時間及距離上，依一般人體接受訊息
    後傳達至大腦，再由大腦發出訊號做出身體反應所需之反應
    時間觀之，被告是否有足夠之反應時間煞車或是否有足夠距
    離可即時煞停，均非無疑，故公訴意旨遽認被告有過失，已
    嫌速斷。且經臺北市車輛行車事故鑑定會鑑定結果略以：「
    復參酌行車畫面，畫面時間14:06:59，乙○○車行向（林森南
    路南向北）號誌轉綠燈；晝面時間14:07:04，賴承濬車通過
    停止線持續進入路口；晝面時間14:07:08，乙○○車前車頭先
    與賴承濬左側車身碰撞，下一秒再遭甲○○車碰撞後車尾。由
    畫面顯示，賴暮濬車進入路口時，其行向號誌已轉為紅燈，
    惟賴承濬疏未確認其行向號誌，仍逕行進入路口，致生事故
    ，爰研析賴承濬騎乘普通重型機車『違反號誌管制』為肇事原
    因；乙○○駕駛自小客車於號誌綠燈時進入路口，無從預期賴
    承濬車欲闖紅燈駛至路口西北角待轉區，而甲○○駕駛營大客
    車依畫面所示，自乙○○車煞車左偏至發生碰撞約1 至2 秒，
    其對乙○○車左偏閃避行為亦猝不及防，且由現有跡證其車速
    應仍在規定速限內，故雙方均無筆事因素」等語；臺北市車
    輛行車事故鑑定覆議會覆議結果亦略以：「C 車（即被告駕
    駛車輛）錄影畫面顯示，事故前B 車（即告訴人駕駛車輛）
    顯示後煞車燈至B 、C 兩車發生碰撞，時間不足2 秒，C 車
    對於前方B 車向左偏煞停之行為猝不及防，且依現有跡證尚
    無顯示其有超速行駛之情事，爰C 車甲○○於本事故無肇事因
    素」等語，分別有臺北市交通事件裁決所108 年8 月26日北
    市裁鑑字第1083099808號函所附臺北市車輛行車事故鑑定會
    鑑定意見書及臺北市政府交通局108 年11月11日北市交安字
    第1083004898號函所附臺北市車輛行車事故鑑定覆議會覆議
    意見書各1 份附卷可考（見本院卷第34至37、107 至112 頁
    ）。足見本案被告係在無法預期告訴人突然切換車道駛入並
    緊急煞停，且不及反應之情形下，方與告訴人發生碰撞，故
    難認被告主觀上有聲請簡易判決處刑意旨所指之過失。
六、綜上所述，本件公訴意旨所提之證據與指出之證明方法尚不
    足以證明被告有公訴意旨所認之過失，是檢察官提出之事證
    ，不能說服本院形成被告確屬有罪之心證，自應為無罪之諭
    知，以昭審慎。
據上論斷，應依刑事訴訟法第452 條、第301 條第1 項判決如主
文。
本案經檢察官陳弘杰聲請以簡易判決處刑，檢察官林安紜到庭執
行職務。
中　　華　　民　　國　 108　　年　　12　　月　　9 　　日
                  刑事第七庭  法  官  謝欣宓
上正本證明與原本無異。 
如不服本判決應於收受送達後10日內向本院提出上訴書狀，並應
敘述具體理由；其未敘述上訴理由者，應於上訴期間屆滿後20日
內向本院補提理由書（均須按他造當事人之人數附繕本）「切勿
逕送上級法院」。告訴人或被害人如對於本判決不服者，應具備
理由請求檢察官上訴，其上訴期間之計算係以檢察官收受判決正
本之日期為準。 
                              書記官  陳怡君
中　　華　　民　　國　 108　　年　　12　　月　　11　　日